【裁判字號】    90,上易,3485
【裁判日期】    900612
【裁判案由】    過失致死
【裁判全文】
臺灣高等法院刑事判決                            九十年度上易字第三四八五號
    上  訴  人  臺灣桃園地方法院檢察署檢察官
    被      告  甲○○
    選任辯護人  邱秀珠
                溫俊富
右上訴人因被告過失致死案件，不服臺灣桃園地方法院九十年度易字第一一二七號，
中華民國九十年六月十二日第一審判決（起訴案號：臺灣桃園地方法院檢察署九十年
度偵字第六四○七號）提起上訴，本院判決如左：
    主  文
上訴駁回。
    理  由
一、本案經本院審理結果，認第一審判決以不能證明被告甲○○犯罪，而為無罪之諭
    知。經核並無不當，應予維持，並引用第一審判決書記載之證據及理由（如附件
    ）。
二、公訴人上訴意旨以：被告甲○○係案發廠房負責人，按一般私人處所非外人所得
    任意出入，其些微破損，法律上亦無苛求所有人或負責人修繕回復之義務固無疑
    問，然案發廠房外觀傾頹破損已至所謂「廢棄廠房」情狀，有現場照片附卷足稽
    ，此亦為被告所不爭執，衡情眾人公認之「廢棄廠房」，形同公眾場所。不惟周
    遭幼童，甚或成人民眾均可能任意出入，或就近取道或嬉戲或其他等等。被告明
    知其廠房眾多出入其間，而其廠房位處人稠市區，復甚寬敞，極易吸引附近幼童
    四處遊玩，任其廠房已至「廢棄廠房」外觀，而此外觀相距案發之時至少長達六
    月以上，如認對外觀仍無「修復」義務，外人仍無「任意出入」權利，則似過度
    擴張所有權人或相當所有權人地位者之權利，易言之，如此之擴張權利內涵，顯
    與現代權利相對原則（權利社會化、權利濫用之禁止）大有違背，則被告對放任
    廠房致「廢棄狀態」，致常情已認形同公眾場所，對於該廠缺蓋水池導致本件死
    亡結果自應擔負過失罪責。至證人劉慬斌所稱「九十年二月陪同巡廠，七十公斤
    鐵蓋仍在」，以劉慬斌與被告關係而言，證言難免偏頗，不足採信。況本件既應
    認被告對幼童趙翠屏之死亡結果負有防免義務，即無從憑籍所謂「九十年二月巡
    廠仍有加蓋」卸責至明，原審認事用法有誤等語。
三、惟查：被告甲○○負責經營之「長橋工業股份有限公司」（下稱長橋公司）廠房
    係私有產業，並非公共場所，被告本無修復該廠房圍牆缺口，以防他人擅入發生
    危險之注意義務。再於九十年二月間，被告廠房內蓄水池之洞口上仍設置重達七
    十公斤之鐵蓋，已據證人劉慬斌證述無訛，後因遭人竊走，被告亦無從適時採取
    必要之防範措施，被告顯無應注意而疏於注意之過失，自不構成本件過失致死罪
    行等情，業經原審認定無誤，並詳載理由依據。再所謂公共場所係指多數人公共
    使用或聚集之場所，如公園、道路及廣場等地。本件案發之廠房係長橋公司所有
    ，四周建有圍牆，大門則設有鐵門加鎖，顯見該廠房平日不允許外人進入，自非
    多數人得公共使用或聚集之公共場所至灼。又該廠房既為長橋公司之私有產業，
    外人本不得任意侵入，縱該廠房四周圍牆已有傾頹缺口，並因公司停止營業，已
    達廢棄狀態，亦不得據以認定該廠已成外人得隨時出入之公共場所。況依現行法
    令，亦無規定工廠因四周圍牆已有傾頹缺口，並因停止營業，已達廢棄狀態，即
    視為公共場所；或工廠負責人有修復或重設廠房圍牆，藉以防止外人進入發生危
    險之注意義務。公訴人上訴，任意指稱被告所有廠房已達廢棄狀態，應視同公共
    場所，被告自有修復圍牆，防止外人進入之義務，被告就本件幼童死亡結果顯有
    過失，要屬無據。另證人劉慬斌原係長橋公司廠房員工，自當知悉廠房內蓄水池
    是否設置鐵蓋，公訴人未舉何事證，空言指稱證人劉慬斌證言應有偏頗，不足採
    信，亦無可採。足見公訴人上訴，猶指被告犯罪，為無理由，應予駁回。
據上論斷，應依刑事訴訟法第三百七十三條、第三百六十八條，判決如主文。
本案經檢察官陳明光到庭執行職務。
中      華      民      國      九十      年    十一    月    二十一    日
                              臺灣高等法院刑事第十四庭
                                  審判長法  官  陳  祐  輔
                                        法  官  蔡  國  在
                                        法  官  陳  國  文
右正本證明與原本無異。
不得上訴。
                                        書記官  蔡  棟  樑
中      華      民      國     九十     年     十 一    月    二十一    日
附件
臺灣桃園地方法院刑事判決                          九十年度易字第一一二七號
    公  訴  人  臺灣桃園地方法院檢察署檢察官
    被      告  甲○○  男  六十一歲（民國○○○年○○月○日生）
                        住桃園縣桃園市○○○路一五九號
身分證統一編號：Ａ一0000000號
    選任辯護人  邱秀珠律師
右列被告因過失致死案件，經檢察官提起公訴（九十年度偵字第六四０七號）暨函移
本院併案審理（九十年度偵字第七一八八號），本院判決如左：
    主      文
甲○○無罪。
    理      由
一、公訴意旨略以：被告甲○○係址設桃園縣八德市○○街一八七號「長橋工業股份
    有限公司」之登記及實際負責人，於民國八十八年左右起，該公司暫停營業仍由
    其負責維護該公司廠房等一切設施，詎自八十九年十月颱風過後，該廠四周圍牆
    出現五處傾頹缺口，並廠內道路邊之蓄水池（長、寬各三‧五公尺，高二‧七公
    尺）加蓋不知去向，原應注意該廠四周住戶頗眾，難免穿越圍牆缺口就近行走及
    年幼嬉戲等或不慎落水該情，且依其情狀，能注意而疏不注意，猶疏未修復圍牆
    缺口及重新加蓋，致使該廠附近年甫五歲之被害人趙翠屏於九十年三月四日下午
    四時四十分許，不慎掉落該池不治死亡，因認被告甲○○涉有刑法第二百七十六
    條第一項之過失致死罪嫌等語。
二、按犯罪事實應依證據認定之，無證據不得推定其犯罪事實，又不能證明被告犯罪
    者，應諭知無罪判決，刑事訴訟法第一百五十四條、第三百零一條第一項分別定
    有明文。訊據被告甲○○，堅詞否認上開犯行，辯稱該水池洞口原覆蓋有重達七
    十公斤之鐵蓋，於九十年二月間其前去巡廠時，鐵蓋仍在，並無異樣，嗣該鐵蓋
    竟不翼而飛，容係遭人竊走，惟此非其所能慮及，其並無過失等語。
三、公訴人之認被告甲○○涉有本件過失致死罪嫌，無非以其負有應修復圍牆缺口及
    重新加蓋之注意義務為之論據，第按，人民於其私用之家宅或產業之周邊設置圍
    牆之目的，係在隔絕外人之非法侵入俾保障己身生命、財產之安全，核屬維護權
    利之舉，因之，是否有設置之需，當得但憑己意決之，非謂人民負有設置圍牆等
    阻隔設施以防止外人非法侵入之義務，準此以解，右址「長橋工業股份有限公司
    」之廠房既屬私有產業，非屬任人可自由進出之公共場所，則被告需否設置圍牆
    ，抑或就傾頹致成之圍牆缺口有無修繕復原之必要，率屬得聽憑己意決定之事，
    自難謂其負有應修復圍牆缺口以防他人擅入之注意義務。次查，該廠區內之蓄水
    池洞口深達二‧七公尺，水深則為二‧一公尺，此據證人即該廠員工劉慬斌於警
    訊述明，可認係危險物，就此，被告固負有應設置必要安全設施以避免發生人失
    足跌落致溺斃之危險，惟查，該水池洞口原覆蓋有重達七十公斤之鐵蓋，於九十
    年二月間被告偕員工前去巡廠時，鐵蓋仍在，並無異樣等情，亦據證人劉慬斌於
    本院審理時結證甚明。既有設置鐵蓋覆於洞口之上，顯見被告於平日已善盡其應
    負之注意義務，再者，該鐵蓋既重達七十公斤，並非自然風力可輕易吹刮掀離，
    茲竟不翼而飛，顯可易見係遭數人集力搬運竊走，職是，既係遭竊，對此種他人
    所加諸不法侵害之情事，顯出乎被告基於通常生活經驗所得逆料之外，易言之，
    即其要未能預見並注意此情，抑且，亦無證據可證明自九十年二月間被告巡廠後
    以迄本件意外發生之日止，該鐵蓋已失竊相當長之時間，職是，自無從遽認被告
    猶能及時注意及此以適時採取必要之防範措施，而謂其有能注意卻未注意之疏失
    。綜述，被告既不負有應修復圍牆之注意義務，另對鐵蓋失竊未重新加蓋部分，
    則無從認定其有「能注意而未注意」之過咎，是以即難指被告就本件意外之發生
    有何過失，此外，復查無其他積極證據可證明被告有如公訴人所指之犯行，依首
    揭法條說明，自屬不能證明被告犯罪而應為無罪之諭知。
據上論斷，應依刑事訴訟法第三百零一第一項，判決如主文。
本案經檢察官蔡孟利到庭執行職務。
中      華      民      國    九十      年      六      月     十二     日
                              臺灣桃園地方法院刑事第三庭
                                  法  官  蔡榮澤
右正本證明與原本無異。
如不服本判決，應於判決送達後十日內向本院提出上訴狀( 應附繕本 )，上訴於
臺灣高等法院。
                                    書記官   劉德壽
中        華        民        國   九十   年   六   月    十八    日


司法院資訊處製作；財團法人民間司法改革基金會備份。
